臺灣基隆地方法院刑事裁定　　　　　　　100年度撤緩字第4號
聲　請　人　臺灣基隆地方法院檢察署檢察官
受　刑　人　王素白
上列聲請人因受刑人妨害風化案件（臺灣臺北地方法院九十九年
度訴字第一一四八號刑事判決），聲請撤銷緩刑之宣告（一百年
度執助字第三一號、一百年度執聲字第四一號），本院裁定如下
：
    主  文
聲請駁回。
    理  由
一、聲請意旨略以：受刑人王素白前因妨害風化案件，經臺灣臺
    北地方法院於民國九十九年八月三十一日以九十九年度訴字
    第一一四八號判處有期徒刑三月，得以新臺幣（下同）一千
    元折算一日易科罰金，緩刑二年，並命其應自判決確定之日
    起三個月內向公庫支付十五萬元（從刑略），而於同年十月
    六日判決確定（下稱前案）。嗣該受刑人因於緩刑前之九十
    八年三月五日更犯妨害風化罪，經同法院於九十九年十月二
    十二日以九十九年度簡字第三七二四號判處有期徒刑六月，
    得以一千元折算一日易科罰金，於九十九年十一月二十二日
    判決確定（下稱後案）。是受刑人前案所受緩刑之宣告已難
    收其預期效果。爰依刑事訴訟法第四百七十六條、刑法第七
    十五條之一第一項第一款之規定，聲請將上述緩刑之宣告予
    以撤銷等語。
二、按緩刑之宣告應撤銷者，由受刑人所在地或其最後住所地之
    地方法院檢察官聲請該法院裁定之，刑事訴訟法第四百七十
    六條定有明文。查本件受刑人王素白目前住所地在基隆市仁
    愛區○○○路一三三巷三八號二樓，有戶役政資料電子閘門
    系統個人基本資料查詢結果在卷為憑，係屬本院轄區，是本
    院就本件聲請自有管轄權。
三、又刑法第七十五條之一第一項第一款規定之立法意旨，除九
    十八年五月十九日修正（同年六月十日公布、同年九月一日
    施行）理由「依刑法第四十一條第三項之規定，受六月以下
    有期徒刑或拘役之宣告而不得易科罰金者，亦得易服社會勞
    動。此類案件既可無庸入監執行，故於緩刑之效果，應與受
    得易科罰金之案件相同，成為本條得撤銷緩刑之事由」外，
    其於九十四年一月七日修正、同年二月二日公布、九十五年
    七月一日施行之原條文立法理由則謂：關於緩刑之撤銷，現
    行法第七十五條第一項固已設有二款應撤銷之原因；至得撤
    銷緩刑之原因，則僅於保安處分章內第九十三條第三項與撤
    銷假釋合併加以規定，體例上不相連貫，實用上亦欠彈性，
    爰增訂得撤銷緩刑之原因，其中現行關於緩刑前或緩刑期間
    故意犯他罪，而在緩刑期內受得易科罰金之有期徒刑之宣告
    者，列為應撤銷緩刑之事由，因認過於嚴苛，而排除第七十
    五條應撤銷緩刑之事由，移列至得撤銷緩刑事由，俾使法官
    依被告再犯情節，而裁量是否撤銷先前緩刑之宣告，以資彈
    性適用。且本條採用裁量撤銷主義，賦予法院撤銷與否之權
    限，特於第一項規定實質要件為「足認原宣告之緩刑難收其
    預期效果，而有執行刑罰之必要」，供作審認之標準。亦即
    於上揭得撤銷緩刑之情形，法官應依職權本於合目的性之裁
    量，妥適審酌被告所犯前後數罪間，關於再犯情節、法益侵
    害性質、再犯原因、違反法規範情節是否重大、被告主觀犯
    意所顯現惡性及其反社會性等情，是否已使前案原為促使惡
    性輕微之被告或偶發犯、初犯改過自新所宣告之緩刑，已難
    收其預期之效果，而確有執行刑罰之必要，此與刑法第七十
    五條第一項所定二款要件有一具備，即毋庸再行審酌其他情
    狀，應逕予撤銷緩刑之情形不同。故在緩刑期內因故意犯他
    罪，而在緩刑期內受六月以下有期徒刑、拘役或罰金之宣告
    確定者，並非一律撤銷其緩刑宣告，應由法院斟酌原宣告之
    緩刑是否難收預期效果，而有執行刑罰之必要，再決定是否
    撤銷緩刑之宣告，合先敘明。經查：
  (一)受刑人因前後二妨害風化案件，經臺灣臺北地方法院分別判
    處如上述罪刑確定等情，有前揭二案判決書、起訴書、聲請
    簡易判決處刑書及臺灣高等法院被告前案紀錄表附卷可參，
    固堪認定。惟依前開說明，可知緩刑前因故意犯他罪，而在
    緩刑期內受得六月以下有期徒刑、拘役或罰金之宣告確定者
    ，原則上不得撤銷緩刑，僅於例外情形，足認原宣告之緩刑
    難收其預期效果，而有執行刑罰之必要者為限，始得依前開
    規定撤銷其所受之緩刑宣告。而本件聲請人聲請撤銷受刑人
    之緩刑，除提出上揭二案判決外，僅單純記載受刑人於緩刑
    前故意更犯妨害風化罪經判決確定，已合於刑法第七十五條
    之一第一項第一款所定得撤銷緩刑宣告之原因，既未敘明受
    刑人有何非予執行刑罰，否則難收其預期效果之具體事實，
    亦未提出相關事證供本院參酌。
  (二)受刑人雖於前案緩刑前更犯後案之妨害風化罪，惟依前案起
    訴書及後案判決書之記載，受刑人係於九十八年三月五日犯
    後案，而前案則於九十九年六月三十日方經檢察官製作起訴
    書提起公訴，則受刑人後案之主觀犯意所顯現惡性及其反社
    會性，實難與於前案業經檢察官訴追甚至法院判處罪刑後，
    猶不思警惕，而再犯相同罪名後案之情況相提並論。又根據
    前案判決書及後案聲請簡易判決處刑書之記載，受刑人上開
    前案係於九十九年八月三十一日判決，而斯時受刑人之後案
    業經檢察官聲請簡易判決處刑，並於同年八月六日繫屬於同
    法院，有前揭臺灣高等法院被告前案紀錄表在卷可參；易言
    之，前案於判決時，受刑人之後案已然有案可查，而該案判
    決猶為緩刑之宣告，甚至命受刑人應自判決確定之日起三個
    月內向公庫支付十五萬元之處遇，可知已將後案考慮在內，
    否則斷無命受刑人向公庫支付一定金額（其金額尚高於該案
    所宣告有期徒刑易科罰金之金額）於其前，又任令檢察官以
    後案為由聲請撤銷該案緩刑於其後，致該案猶如一事卻受二
    罰之理！
  (三)另本院審酌受刑人已因後案判決而須執行有期徒刑六月，縱
    撤銷其前案所宣告之緩刑，其前後二案，亦符合刑法第五十
    三條、第五十條所定應併合處罰之數罪要件，且受刑人前後
    二案，依刑法第五十一條第五款規定之外部限制，至多僅能
    定其應執行刑有期徒刑九月，復依刑法第四十一條第八項之
    規定，仍得易科罰金。易言之，本院撤銷受刑人前案之緩刑
    與否，受刑人所應受執行之刑罰，僅得易科罰金之有期徒刑
    九月或六月之別。本院考量茍因撤銷緩刑，致受刑人無力繳
    納易科折算之罰金而須入監服刑，反更易受短期自由刑之流
    弊（詳參刑法第四十一條歷次修正理由）；反之，若僅執行
    有期徒刑六月，使其適度感受刑罰執行痛苦，復保留前案宣
    告之緩刑，以觀後效，或猶勝撤銷前案緩刑，而無可勵其自
    新之動機！
  (四)末查，受刑人未曾因刑案而經執行有期徒刑以上之刑罰，上
    開二案犯罪後，亦未再有任何刑事案件經警移送，有前述被
    告前案紀錄表可參，堪認受刑人此二案件之犯行，僅係一時
    貪圖小利之偶發事件。本院反覆斟酌，認尚難以受刑人於緩
    刑前曾犯後案之他罪，而於前案緩刑期內受六月有期徒刑之
    宣告，即認前案原宣告之緩刑難收預期之效果，而有撤銷緩
    刑宣告執行刑罰之必要。受刑人前案所受宣告之刑罰，仍以
    猶豫執行為宜。綜上，本件聲請尚不符刑法第七十五條之一
    第一項所定「足認原宣告之緩刑難收其預期效果，而有執行
    刑罰之必要」之要件，應予駁回。
四、依刑事訴訟法第二百二十條，裁定如主文。
中    華    民    國   100    年    2     月    10    日
                  刑事第四庭法  官  陳賢德
以上正本證明與原本無異。
對於本件裁定如有不服，應於送達後五日內，向本院提出抗告書
狀，敘述抗告之理由，抗告於臺灣高等法院。
中    華    民    國   100    年    2     月    14    日
                            書記官  王靜敏